臺灣板橋地方法院刑事裁定　　　　　　99年度交聲字第4620號
原處分機關　交通部公路總局臺北區監理所
異　議　人
即受處分人　林家緯
上列異議人即受處分人因違反道路交通管理處罰條例案件，對於
交通部公路總局臺北區監理所於中華民國99年12月9 日所為之北
監自裁字裁40-Z00000000號裁決處分不服，聲明異議，本院裁定
如下：
    主  文
異議駁回。
    理  由
一、異議意旨略以：伊於民國99年9 月2 日下午3 時13分許，行
    經國道一號公路南向50公里處，欲往機場方向行駛，因見路
    邊有豎立開放路肩通行之紅色標誌牌，且前方車流壅塞，故
    切換至路肩行駛，後遭國道公路警察局以攝影方式為舉發，
    而開立Z00000000 號違規單。然上開開放路肩通行之標誌牌
    係以明顯紅底白字告知用路人可行駛路肩，但有關時間限制
    之標誌牌確以相對較小且不同色又不明確之方式為公告，況
    該路段旁另有施工圍籬等視線障礙物，致伊與同車友人均無
    法於短暫通過時間內看見或理解該時間限制之標誌，而有違
    規，應認該時間限制標誌之設置有明確性之瑕疵，有違行政
    行為明確性原則。又該路段為國道固定壅塞路段，理應便民
    而開放路肩為疏解車潮，且伊違規當時亦有數十輛汽車行駛
    該段路肩，顯見該時間標誌不夠明確，則國道警察不以宣導
    或警示為告知，而逕行錄影舉發，有悖誠信原則之疑慮。再
    者，伊當日行駛國道係為搭機前往香港，且違規時點與登機
    時間仍有相當間隔，實無違規行駛路肩搶快之必要。爰依法
    聲明異議，請求法院斟酌情節給予合理之裁判云云。
二、按汽車行駛於高速公路、快速公路或設站管制之道路，不遵
    使用限制、禁止、行車管制及管理事項之管制規則而有未依
    規定使用路肩，處汽車駕駛人新臺幣（下同）3,000 元以上
    6,000 元以下罰鍰，並記違規點數1 點，道路交通管理處罰
    條例第33條第1 項第9 款、第63條第1 項第1 款分別定有明
    文。
三、經查：
(一)、異議人即受處分人林家緯於99年9月2日下午3時13分許，駕
    駛車牌號碼1321-ET 號自用小客車，途經國道一號高速公路
    南下51.1公里處，違規行駛路肩而遭員警以科學儀器攝影存
    證後，依前揭規定逕行製單舉發乙節，業據異議人坦認其有
    於前開時、地，駕駛上開汽車途經該處之事實，並有內政部
    警政署國道公路警察局Z00000000 號舉發違反道路交通管理
    事件通知單1 紙及該採證照片1 幀（詳見本院卷第9 頁）附
    卷可稽。是異議人於前開時、地，駕駛前開車輛違規使用路
    肩之事實，洵堪認定屬實。
(二)、至異議人雖執前揭情詞置辯。惟查，經本院勘驗異議人所提
    供其事後行駛該路段之自製錄影光碟1 片（標示99.12.05錄
    製）中檔名：「MVI_1567_WMV V9_003.wmv 」結果：經當場
    播放前開檔案之內容，錄影時間共計1 分41秒，錄影連續並
    無中斷，且畫面可見係車輛行駛於高速公路之最外側車道上
    ，錄製該車行駛途中前方道路狀況，其中於錄影時間「00:0
    0:01」及「00:00:22」，在道路邊緣及隔音牆上方均設置「
    路肩通行限小客車」、「10-14 」、「16-19 」之標誌；及
    於錄影時間「00:00:22」、「00:00:23」途經高速公路標示
    「50」公里處；及於錄影時間「00:00:33」「00:00:34」，
    在道路邊緣開始有圍籬架設；及於錄影時間「00:01:27」開
    始，高速公路道路邊緣除有施工圍籬外，並有高架施工中之
    圓柱矗立，直至錄影時間結束；及於錄影時間「00:01:34」
    至「00:01:40」，道路邊緣之施工圍籬上方設置「路肩通行
    終點」、「100m」之標誌等情，此有本院100 年1 月11日勘
    驗筆錄1 份暨擷取前開錄影部分畫面列印作為附件共計15張
    照片（詳見本院卷第13至21頁）在卷供參，足認國道一號高
    速公路於該路段所設置之開放路肩通行之標誌，已清楚載明
    限小客車使用路肩，及開放使用路肩之時段係上午10時至下
    午2 時及下午4 時至下午7 時至明；而觀諸上開開放路肩之
    標誌（即如上開勘驗筆錄附件編號2 、3 、5 所示，詳見本
    院卷第14至16頁），就「路肩通行限小客車」、「10-1 4」
    、「16-19 」之標示方式確有使用不同顏色及大小之字體為
    表明，足使行經該段之車輛駕駛能藉由字體顏色及大小之不
    同而辨識該標誌之意涵，況該標誌係設置於道路邊緣及隔音
    牆上方，並未遭任何物品之遮蔽，亦無遭破壞或污損之情狀
    ，其周圍更無施工圍籬等障礙物之情狀，是以，領有適當駕
    駛執照之駕駛人當能察覺並知悉前開標誌之意涵並得以遵守
    該標誌之指示無疑。再者，雖車輛行經國道一號高速公路南
    下50公里過後（即自前開錄影時間「00:00:23」至「00:00:
    34」、「00:01:24」），道路邊緣始有工程施工並架設圍籬
    ，甚至有高架施工中之圓柱矗立，此有前揭勘驗筆錄附件編
    號6 至15（詳見本院卷第17至21頁）足證，然設置於道路邊
    緣之施工圍籬上方之「路肩通行終點」、「100m」之標誌，
    並未遭前開施工圍籬或高架施工中之圓柱阻擋或遮蔽（即如
    上開勘驗筆錄附件編號13至15所示，詳見本院卷第20至21頁
    ），堪認前開「路肩通行終點」、「100m」之標誌並未遭任
    何障礙物阻擋駕駛人之視線。是以，異議人於上開時間駕駛
    該車輛行經該處時，既能察覺前開標誌，且其於本件違規時
    係考領有駕駛執照之人，有公路監理電子閘門證號查詢汽車
    駕駛人資料1 紙在卷可稽，其自應知悉並遵守該標誌之指示
    ，但其卻疏未注意上開標誌，顯屬可歸責於己。則上開路段
    既已設置前開標誌，凡汽機車駕駛人均有遵守此交通管制號
    誌之義務，至於行政機關在道路設置標誌、標線或號誌等措
    施後，是否需預留一段時間的「勸導期」，係屬行政機關行
    政裁量權行使之範圍，且「勸導期」係為向民眾加強宣導交
    通規則之措施，並不影響已設置之標誌、標線或號誌之法律
    效果，無論相關單位於舉發違規前有無實施勸導，均無礙於
    異議人確有前開違規行為之認定，本件員警依法所為之舉發
    ，並無違誤。至舉發員警應注意維護受攔停車輛駕駛及乘客
    之生命財產安全，或應以全國性廣告或派駐員警於原開放路
    肩行駛路段之起始點向民眾加強宣導，異議人應向相關單位
    反映，尋求改善或解決之道，要不得自行認定前開開放路肩
    行駛時段之措施不當，而執為免罰之理由。故異議人辯稱其
    非故意違規，而係該路段所設置關於使用路肩之標誌有不甚
    明確之瑕疵，本件舉發有違行政行為明確性原則及誠信原則
    之疑慮云云，顯係事後卸責之詞，不足採信。另異議人辯稱
    ：違規時間與伊當日欲搭乘之班機登機時間尚屬充裕，伊實
    無違規行駛路肩搶快之必要云云，然縱使異議人當日所欲搭
    乘之班機登機時間係晚上6 時10分屬實，但此仍無礙於異議
    人前開駕車違規行駛路肩認定，附此敘明。
四、綜上所述，異議人於前開時間，駕駛該車行駛於高速公路，
    未依規定使用路肩之違規事證明確，原處分機關據以援引道
    路交通管理處罰條例第33條第1 項第9 款及第63條第1 項第
    1 款（漏載「第1 款」，茲予補充）之規定，裁處罰鍰4,00
    0 元，並記違規點數1 點，核無違誤。故本件異議為無理由
    ，應予駁回。
據上論斷，應依道路交通事件處理辦法第18條，裁定如主文。
中    華    民    國   100    年    1     月    31    日
                  交通法庭法  官  饒金鳳
以上正本證明與原本無異。
如不服本裁定應於送達後5日內向本院提出抗告狀。
                          書記官  許雅琪
中    華    民    國   100    年    1     月    31    日